最　高　行　政　法　院　判　決
　　　　　　　　　　　　　　　　　　 96年度判字第00800號
上　訴　人　甲○○
被 上訴 人　公務人員保障暨培訓委員會
代　表　人　乙○○
上列當事人間因考試事件，上訴人對於中華民國94年9月29日臺
北高等行政法院93年度訴字第1318號判決關於公務人員保障暨培
訓委員會部分，提起上訴。本院判決如下：
　　主  文
上訴駁回。
上訴審訴訟費用由上訴人負擔。
　　理  由
一、本件上訴人係現職財政部臺北市國稅局文山稽徵所助理員，
    應92年公務人員特種考試身心障礙人員考試三等考試財稅行
    政科考試錄取後，曾向行政院人事行政局（下稱人事行政局
    ）申請分回原任職機關，該局以其原任職機關並未提報本項
    考試需用名額，爰於民國（下同）92年4月25日以局力字第
    0920053577號書函分配上訴人至財政部臺灣省北區國稅局接
    受實務訓練。嗣因上訴人逾期未報到，人事行政局乃於92年
    7月16日以局力字第0920054601號函報請被上訴人廢止上訴
    人受訓資格，被上訴人乃於92年7月22日以公訓字第0920005
    324號函廢止上訴人受訓資格。上訴人不服人事行政局之分
    配及被上訴人廢止其受訓資格之處分，於92年8月19日向被
    上訴人提起復審，並經被上訴人以其非屬公務人員保障法第
    102條第5款準用之對象，於92年11月27日及同年12月3日分
    別就分配實務訓練及廢止受訓資格兩部分，改依訴願程序移
    由行政院及考試院審理，分別遭訴願決定駁回，遂向原審法
    院提起行政訴訟，仍遭判決駁回，遂就原審判決關於被上訴
    人部分提起本件上訴（至上訴人另對原審判決關於人事行政
    局部分提起之上訴，本院則另以裁定駁回之）。
二、上訴人在原審起訴意旨略以：（一）因考試分發單位為另被
    上訴人人事行政局；實務訓練單位為被上訴人保訓會；簡章
    規定為原審被告考選部；修正考試法規為原審被告考試院，
    考試、分發、培訓是有連貫性，是以上開四者為被告於原審
    提起本件訴訟。（二）80年至91年公務人員高普考試與前3
    次公務人員特種考試身心障礙人員考試，錄取人員可申請分
    發回原任職機關實務訓練，已有多年慣例可循；又92年公務
    人員特種考試身心障礙人員考試報考簡章中並未明確說明不
    得申請分回原任職機關（構）學校實務訓練，是原審被告考
    試院等相關單位對92年公務人員殘障特考不能申請回原單位
    接受實務訓練及駁回上訴人訴願，與行政程序法之明確原則
    、平等原則、比例原則與誠實信用原則相違背。為此，訴請
    撤銷訴願決定及原處分，並命被上訴人作成准上訴人分回原
    機關受訓之處分，並依國家賠償法賠償上訴人之薪俸、升遷
    、精神權利損失，計新臺幣（下同）200萬元。
三、被上訴人則以：依92年10月22日修正發布前之公務人員考試
    錄取人員訓練辦法第6條第1項、被上訴人92年3月27日公訓
    字第0920002176號函核定之「92年公務人員特種考試身心障
    礙人員考試錄取人員訓練計畫」第7點第2款規定，公務人員
    考試錄取人員未於規定之時間報到接受訓練，即應予廢止受
    訓資格。是人事行政局依榜示成績名次及上訴人志願，於92
    年4月25日以局力字第0920053577號書函分配上訴人至財政
    部臺灣省北區國稅局占缺接受實務訓練，然上訴人逾期未報
    到，被上訴人依當時適用之公務人員考試錄取人員訓練辦法
    第6條第1項規定，廢止其受訓資格，於法並無違誤等語，資
    為抗辯。
四、原審斟酌全辯論意旨及調查證據之結果，以：（一）上訴人
    對人事行政局92年4月25日局力字第0920053577號函之處分
    ，請求撤銷訴訟部分，業據上訴人起訴，經原審法院92年度
    訴字第5574號事件繫屬在先，並已審結，目前上訴本院中；
    是上訴人對人事行政局同一處分於訴訟繫屬中更行起訴，其
    該部分之訴為不合法。（二）上訴人請求撤銷之原處分為被
    上訴人92年7月22日保訓會公訓字第0920005324號函及人事
    行政局92年4月25日局力字第0920053577號函，且經訴願機
    關駁回其訴願，是本件訴訟顯與考試院及考選部無涉，上訴
    人對之提起訴訟為被告當事人不適格，應認其訴此部分為顯
    無理由，應以判決駁回之。（三）分配實務訓練部分：公務
    人員保障法第102條之立法意旨，乃參加公務人員考試錄取
    之人員，經權責機關依其考試類科分配占相關機關或公立學
    校編制職缺，且報到參加學習或訓練者，始為公務人員保障
    法之準用對象，得依該法所定程序提起救濟，並不因其是否
    為現職公務人員而有異。而上訴人雖為現職公務人員，惟其
    係以一般人民身分應上開特種考試錄取、分配受訓，且上訴
    人既未報到受訓，即非屬占缺並報到參訓之情形，而無從依
    公務人員保障法程序審理。又上訴人參加92年公務人員特種
    考試身心障礙人員三等考試，經榜示錄取後，人事行政局即
    依各用人機關所提報職缺，通知上訴人上網填寫志願，上訴
    人於網路填寫志願列印後，自行書寫申請分回原單位即財政
    部臺北市國稅局文山稽徵所，惟上開機關並未提報92年公務
    人員特種考試身心障礙人員考試需用名額，人事行政局即就
    各用人機關提報職缺，依據上訴人考試種類、等級、類科、
    名次及志願分配上訴人至財政部臺灣省北區國稅局桃園縣中
    壢稽徵處占缺接受實務訓練，經核與公務人員考試法第2條
    第2項前段、考試及格人員分發辦法第7條、公務人員考試法
    第20條、92年公務人員特種考試身心障礙人員考試錄取人員
    訓練計畫第7點第2款等規定，並無不符。另身心障礙人員特
    考考試錄取人員採回原任職機關（構）學校實務訓練，並非
    行政慣例；雖系爭考試報考簡章中未載明可否回原任職機關
    （構）學校接受實務訓練，然此亦不能直接推論得回原任職
    機關（構）學校接受實務訓練；又上訴人對於本件並無信賴
    之基礎，且本件考試政策之改變尚未涉及授益行政處分之撤
    銷或廢止，或行政法規之廢止或變更，是無司法院釋字第52
    5號解釋之適用，從而，上訴人主張信賴保護、平等原則等
    均無足取。（四）廢止受訓資格部分：上訴人應92年公務人
    員特種考試身心障礙人員考試三等考試財稅行政科錄取，經
    人事行政局依榜示成績名次及上訴人志願，於92年4月25日
    以局力字第0920053577號書函，分配至財政部臺灣省北區國
    稅局占缺接受實務訓練，惟上訴人因逾期未報到，經該局於
    同年7月4日將上訴人逾期未報到之事實以北區國稅人字第09
    20020926號函送人事行政局，經該局於同年月16日以局力字
    第092005460號書函轉被上訴人；經被上訴人查明上訴人確
    實逾期未向實務訓練機關財政部臺灣省北區國稅局報到接受
    實務訓練，且仍任職在原服務機關即財政部臺北市國稅局文
    山稽徵所，是其逾期未報到之事實堪予認定，被上訴人依當
    時適用之公務人員考試錄取人員訓練辦法第6條第1項規定，
    廢止其受訓資格，於法並無違誤。（五）國家賠償部分：本
    件上訴人起訴聲請國家賠償，因未載明事由及舉證，經當庭
    命補正事由及舉證，惟上訴人並未於言詞辯論期日到場，亦
    未另書狀載明請求國家賠償之事由，原審法院自無從理解上
    訴人請求國家賠償之理由為何，況且其請求國家賠償之前提
    事實，業經原審法院認定為無理由，是其請求國家賠償之基
    礎事實亦無由存在，應併認為無理由。而為駁回上訴人在原
    審之訴之判決。
五、上訴人上訴意旨復以：（一）上訴人為現職公務員，且在身
    心障礙三等考試報名履歷表之「應考人其他資料」欄位勾填
    「現職公務員」、「單位」、「職稱」等，是原判決認為上
    訴人係以應考筆試及格考生身分請求云云，實屬法律認定不
    當、判決不公。（二）由考選週刊571、584期可知，目前任
    職政府機關、學校之殘障同仁，經考取身心障礙特考後，得
    回原機關、學校接受實務訓練；另公務員考試及格分發回原
    單位措施已實施十多年，是公務人員考試錄取人員得分發回
    原任職機關（構）學校實施實務訓練，乃行政慣例。又86
    年、91年公務員高等考試簡章應考須知，90年、92年身心障
    礙人員特考簡章應考須知內皆未提及是否可分回原機關接受
    實務訓練，惟以往錄取考生皆可分回原機關接受實務訓練，
    至92年公務人員高等考試簡章應考須知、93年身心障礙特種
    考試應考須知始明確告知依考試院91年11月28日第10屆第11
    次院會決議，公務人員考試錄取人員不得申請回原任機關實
    務訓練。上訴人參加系爭考試當年度之簡章並無明確告知考
    試錄取人員不得申請分回原單位機關實務訓練，且考選部也
    未於寄達准考證或於考場上將上開決議告知上訴人，上訴人
    何以得知？況考試簡章、應考須知性質上為行政規則，是應
    保障上訴人對於錄取人員得回原任機關實務訓練行政慣例之
    信賴。原審判決忽略上訴人所提考選週刊等資料，又認上訴
    人不可僅以考試簡章未載明不得分回原任機關實務訓練即逕
    推出可回原任機關實務訓練，及原審未審究人事行政局違反
    平等原則，未寄送申請回原任機關實務訓練之申請書予正額
    錄取人員，而上訴人基於信賴原則及慣例，以掛號信函填寫
    志願，敘明留任原單位等情，實係謬誤、不公等語。
六、本院查：
（一）按「為保障公務人員之權益，特制定本法。」「本法所稱
      公務人員，係指法定機關依法任用之有給專任人員及公立
      學校編制內依法任用之職員。前項公務人員不包括政務人
      員及民選公職人員。」「下列人員準用本法之規定：一、
      教育人員任用條例公布施行前已進用未經銓敘合格之公立
      學校職員。二、私立學校改制為公立學校未具任用資格之
      留用人員。三、公營事業依法任用之人員。四、各機關依
      法派用、聘用、聘任、僱用或留用人員。五、應各種公務
      人員考試錄取占法定機關、公立學校編制職缺參加學習或
      訓練之人員。」公務人員保障法第1條前段、第3條及第10
      2條分別定有明文。經查，本件上訴人係因參加特種考試
      身心障礙人員考試，經人事行政局將其分配至財政部臺灣
      省北區國稅局占缺接受實務訓練，惟逾期未報到，遭被上
      訴人依當時之公務人員考試錄取人員訓練辦法第6條第1項
      規定廢止其受訓資格部分，不服原審駁回其訴之判決，而
      提起本件上訴；可知，上訴人並非因其原已任公務人員之
      權益事項提起本件行政救濟，並因其就上述考試所分發之
      占缺實務訓練，亦逾期未參加，故其亦非上述公務人員保
      障法第102條所規範得準用公務人員保障法規定之人員；
      是原審判決認本件非屬應適用公務人員保障法之事件，即
      無違誤。上訴意旨以其為本院所不採之歧異見解，指摘原
      審判決違法云云，並無可採。
（二）又按「（第1項）公務人員各等級考試正額錄取者，按錄
      取類、科，接受訓練，訓練期滿成績及格者，發給證書，
      分發任用。．．．（第2項）前項訓練之期間、實施方式
      、津貼、請假、成績考核、獎懲、停訓、重訓、保留受訓
      資格、廢止受訓資格、訓練費用等有關事項之規定，其辦
      法由考試院會同關係院定之。」公務人員考試法第20條定
      有明文。又公務人員考試錄取人員訓練辦法第6條第1項規
      定：「公務人員考試錄取人員，應於規定時間內向訓練機
      關（構）或學校報到接受訓練。其未於規定之時間內報到
      接受訓練或於訓練期間中途離訓或自願放棄受訓者，廢止
      受訓資格。」查上述公務人員考試錄取人員訓練辦法第6
      條，乃依上述公務人員考試法第20條第2項規定之授權，
      所訂立關於公務人員各等級考試錄取者之訓練及廢止受訓
      資格之細節性規定，核其授權明確，並規定內容亦與授權
      意旨相符，自應予以援用。而依上述公務人員考試錄取人
      員訓練辦法第6條第1項規定，可知，對經公務人員考試錄
      取人員為分配實務訓練之處分，係該等人員是否有上述公
      務人員考試錄取人員訓練辦法第6條第1項規定所稱：「未
      於規定之時間內報到接受訓練」情事，而應否予以廢止受
      訓資格之前提，故本於行政處分之確認效力，就該非屬本
      事件審查對象之行政處分，本院原則上自應予以尊重，而
      不得再為審查。經查，本件上訴人係應92年公務人員特種
      考試身心障礙人員考試三等考試財稅行政科考試錄取，並
      經人事行政局92年4月25日局力字第0920053577號函，將
      其分配至財政部台灣省北區國稅局接受實務訓練，因逾期
      未報到，經被上訴人依公務人員考試錄取人員訓練辦法第
      6條第1項規定，廢止其受訓資格。而上述人事行政局分配
      上訴人實務訓練之處分，亦經上訴人提起行政救濟，且經
      原審法院92年度訴字第5574號判決駁回其訴（按，該案經
      上訴人向本院提起上訴後，亦經本院95年11月23日95年度
      判字第1928號判決駁回上訴人之上訴在案）等情，為原審
      依調查證據之辯論結果所確定之事實。而本件上訴意旨執
      行政慣例、信賴保護原則等所為原審判決違法之指摘，因
      均係針對上述分配上訴人至財政部台灣省北區國稅局接受
      實務訓練處分部分為爭執，而此分配上訴人實務訓練之處
      分，依上開所述，乃本件被上訴人為本件廢止上訴人受訓
      資格處分之前提，並非本件行政爭訟對象之行政處分，故
      本於行政處分之確認效力，本件並不得再予審查；則於該
      分配實務訓練之處分遭撤銷、變更或廢止前，上訴人既確
      有未於規定之時間內至分配實務訓練處所報到接受訓練情
      事，是原審判決認被上訴人廢止上訴人受訓資格之處分，
      於法無違，依上開規定，即無不合。至上訴意旨針對原審
      判決關於分配實務訓練部分之指摘，因原審法院此部分之
      論述係屬贅論，故上訴意旨關於此部分之指摘，即因與判
      決結論無影響，本院自無再予審究之必要，而上訴意旨據
      以指摘原審判決違法，亦無可採。
（三）綜上所述，原審判決將訴願決定及原處分均予維持，並駁
      回上訴人在原審此部分之訴，核與該案應適用之法令，尚
      無違背。上訴論旨，指摘原審判決違法，求為廢棄，為無
      理由，應予駁回。
據上論結，本件上訴為無理由，依行政訴訟法第255條第1項、第
98條第3項前段，判決如主文。
中　　華　　民　　國　　96　　年　　5　　 月　　10　　日
                  第一庭審判長法  官　高　啟　燦
                              法  官  鄭  忠  仁
                              法  官  黃　璽　君
                              法  官　廖　宏　明
                              法  官　楊　惠　欽
以  上  正  本  證  明  與  原  本  無  異
中　　華　　民　　國　　96　　年　　5　　 月　　10　　日
　　　　　　　　　　　　　　　書記官　張　雅　琴
